【裁判字號】    98,交聲,1299
【裁判日期】    990114
【裁判案由】    聲明異議
【裁判全文】
臺灣臺南地方法院交通事件裁定        98年度交聲字第1299號
移送機關    交通部公路總局高雄區監理所臺東監理站
異議人即
受處分人    甲○○
上列異議人即受處分人因違反道路交通管理處罰條例案件，對於
交通部公路總局高雄區監理所臺東監理站民國98年7 月30日所為
之裁決處分（處分案號：東監違裁字第裁81-MM0000000號）聲明
異議，本院裁定如下：
    主  文
異議駁回。
    理  由
一、原處分意旨略以：異議人即受處分人甲○○（下稱異議人）
    其所有車牌號碼UAA-551 號輕型機車，於民國98年2 月14日
    9 時25分許，在臺南縣永康市○○○街57之5 號附近，因「
    在禁止臨時停車處所停車」，經臺南縣警察局交通警察隊警
    員予以製單逕行舉發，嗣經移送機關即交通部公路總局高雄
    區監理所臺東監理站以異議人違規事實明確，依道路交通管
    理處罰條例第56條第1 項第1 款及違反道路交通管理事件統
    一裁罰基準表之規定，裁處異議人罰鍰新臺幣（下同）1,20
    0 元之處分。
二、本件聲明異議意旨略以：異議人僅於98年7 月份在戶籍地即
    臺南市○○區○○路3 段396 巷50弄87號收到裁決書，與此
    期間未收到任何罰單即加倍處罰，甚為不公平。又異議人因
    98年2 月14日剛搬到該處居住，不知不得於違規地點停車，
    且經向管理員詢問，亦告知異議人可以停車，若違規屬實也
    應處罰600 元而非1,200 元。此外，觀諸違規採證照片僅對
    異議人舉發違規停車，未對旁邊違規停放之車輛舉發，顯不
    公平，因而為此聲明異議等語。
三、按汽車停車時，禁止臨時停車處所不得停車；汽車駕駛人停
    車時，在禁止臨時停車處所停車者，處600 元以上1,200 元
    以下罰鍰，道路交通安全規則第112 條第1 項第1 款，道路
    交通管理處罰條例第56條第1 項第1 款分別定有明文。次按
    禁止臨時停車線，用以指示禁止臨時停車路段，以劃設於道
    路緣石正面或頂面為原則，無緣石之道路得標繪於路面上，
    距路面邊緣以30公分為度。本標線為紅色實線，線寬除設於
    緣石，正面者以緣石高度為準外，其餘皆為10公分，道路交
    通標誌標線號誌設置規則第169 條第1 項、第2 項亦定有明
    文。又按對於違反道路交通管理處罰條例之行為，逕行舉發
    者，應按已查明之資料填註車牌號碼、車輛種類、車主姓名
    及地址，並於通知單上方空白處加註逕行舉發之文字後，由
    舉發機關送達被通知人；處理違反道路交通管理事件，有關
    文書送達之程序，依行政程序法之規定，違反道路交通管理
    事件統一裁罰基準及處理細則第11條第1 項第4 款、第5 條
    分別定有明文。而依行政程序法第68條第1 項、第74條第1
    項、第2 項規定：送達由行政機關自行或交由郵政機關送達
    ；送達不能依前二條規定為之者，得將文書寄存送達地之地
    方自治或警察機關，並作送達通知書2 份，1 份黏貼於應受
    送達人住居所、事務所、營業所或其就業處所門首，另1 份
    交由鄰居轉交或置於該送達處所信箱或其他適當位置，以為
    送達；前項情形，由郵政機關為送達者，得將文書寄存於送
    達地之郵政機關。至於受送達人實際於何時受領該送達文書
    ，均與合法送達之效力不生影響。再前開所稱「住居所」係
    民法上概念（即民法第20條至第24條所規定），指當事人依
    一定事實，足認以久住之意思，住於一定之地域者，即為設
    定其住所於該地；所謂「一定事實」，包括戶籍登記、居住
    情形等，尤以戶籍登記資料為主要依據，但不以登記為要件
    。而戶籍法所為之戶籍住址之登記（戶籍法第1 條參照），
    採形式主義，未登記不發生戶籍法上效力。戶籍登記之住址
    （即戶籍所地址），則為戶籍管轄區內之處所，主要發生選
    舉、兵役、教育等公法上效力，與住居所為民法上法律行為
    的準據，發生各種民事上的效力，二者規範意旨不同。實務
    上戶籍法上的住址與民法上的住居所，絕大多數情形雖為同
    一處所，但並非當然同一，然不論法院或行政機關在調查「
    住所」時，通常均以戶籍登記的住址為認定標準。
四、經查：
(一)異議人其所有車牌號碼UAA-551 號輕型機車，於98年2 月14
    日9 時25分許，在臺南縣永康市○○○街57之5 號附近停車
    ，經警認其有在禁止臨時停車處所停車之違規行為，由臺南
    縣警察局交通隊員警逕行製單舉發等情，有移送機關98年7
    月30日東監裁違字第裁81-MM0000000號違反道路交通管理事
    件裁決書1 份及違規採證照片1 幀附卷可稽。
(二)異議人雖以前詞置辯，惟本件舉發通知單（附採證照片），
    係由原舉發單位臺南縣警察局交通隊於98年3 月6 日依郵政
    送達程序委由郵政機關以掛號送達，郵寄地址為「臺東縣臺
    東市○○路○ 段255 號」，然因不獲會晤異議人，亦無法付
    與有辨別事理能力之同居人、受僱人或應送達處所之接收郵
    件人員，遂於98年3 月9 日將該舉發通知單寄存於應受送達
    地之郵政機關即「大同郵局」，並作送達通知書2 份，1 份
    黏貼於異議人上址門首，另1 份置於該送達處所信箱或其他
    適當位置，以為送達等情，有臺南縣警察局98年11月3 日南
    縣警交字第0980045347號函檢附之臺南縣警察局交通隊送達
    證書影本1 紙在卷可憑。另本院查核異議人戶籍資料結果，
    異議人於98年4 月1 日前確係設籍於「臺東縣臺東市○○路
    ○ 段255 號」，與上揭送達證書上所登載之異議人住址相符
    ，而異議人係迄至98年4 月1 日方變更戶籍辦理遷徙登記至
    「臺南市○○區○○里○○路○ 段396 巷50弄87號」，此有
    異議人提出之戶籍謄本及個人基本資料查詢結果各1 份附卷
    可參，足見異議人之住所於本件舉發通知單送達之時仍設於
    「臺東縣臺東市○○路○ 段255 號」，並未變更。揆諸前揭
    說明，本件舉發通知單（附採證照片）已合法送達於異議人
    ，縱異議人事後因故未向郵政機關領取舉發通知單（附採證
    照片），亦不影響上開舉發通知單已合法送達之效力。故異
    議人未能於上開舉發通知單所載應到案日期限（98年4 月3
    日）繳納罰緩結案或向處罰機關陳述意見，移送機關認異議
    人逾越應到案期限60日以上，而於98年7 月30日對異議人處
    以基準表內所定之最高額罰鍰1,200 元，於法並無不合。
(三)其次，觀諸上開違規採證照片可知，異議人前揭停車處所確
    係劃有紅線之路段，依法駕駛人即不得於該路段之任何處所
    為停車行為，異議人既有將其所有之機車停放在劃設有紅色
    實線之禁止臨時停車路段，自屬在禁止臨時停車處所臨時停
    車無誤，異議人徒以「不知不得於違規地點停車」、「管理
    員告知可以停車」據為免罰之理由即無可採。此外，參以憲
    法保障之平等權及行政程序法第6 條所揭示之平等原則，係
    以合法權利為限，亦即主張平等原則之基礎事實應為合法，
    即受處分人不得以他人違規行為尚未被取締，即執以為自己
    亦可以不遵守規定之適法理由，故「不法的平等」之主張，
    並非法之所許，是縱使其他車輛於相同地點亦有違規停車之
    事情，異議人可依法向主管機關檢舉，卻非據此稱其違規停
    車行為具有免責事由。
五、綜上所述，異議人所有車牌號碼UAA-551號輕型機車，於上
    揭時、地有在禁止臨時停車處所停車之違規行為，足堪認定
    。則移送機關裁決時依道路交通管理處罰條例第56條第1 項
    第1 款及違反道路交通管理事件統一裁罰基準表之規定，裁
    處異議人罰鍰1,200 元，核無違誤。是本件異議為無理由，
    應予駁回。
六、據上論斷，應依道路交通管理處罰條例第87條第2 項，道路
    交通案件處理辦法第19條，裁定如主文。
中    華    民    國    99    年    1     月    14    日
                  交通法庭法  官  鄭燕璘
以上正本證明與原本無異。
如不服本裁定應於送達後5日內向本院提出抗告狀。（應附繕本
）
                          書記官  蔡明峰
中    華    民    國    99    年    1     月    14    日


司法院資訊處製作；財團法人民間司法改革基金會備份。
